【裁判字號】    92,交上訴,903
【裁判日期】    921023
【裁判案由】    公共危險等
【裁判全文】
臺灣高等法院臺南分院刑事判決            九十二年度交上訴字第九三號    Ｇ
      上  訴  人  臺灣臺南地方法院檢察署檢察官
      上  訴  人
      即  被  告  丙  ○  ○
右上訴人因被告公共危險等案件，不服臺灣臺南地方法院九十二年度交訴字第八七號
中華民國九十二年五月三十日第一審判決（起訴案號：臺灣臺南地方法院檢察署九十
二年度偵字第二六０五號），提起上訴，本院判決如左：
      主      文
上訴駁回。
      事      實
一、丙○○係設於台南市○○街六十五號之「吉啟明便當店」員工，平日工作即是駕
    駛小客車載運便當送予訂購之客戶，係從事駕駛業務之人，於民國（下同）九十
    二年一月十八日上午十一時許，駕駛車牌號碼ＵＢ—三一四一號自用小客車載運
    便當，沿台南市○○路內側快車道，由北往南方向行駛，而於同日上午十一時四
    十分許，途經新樂路與新孝路之交岔路口欲作左轉時，明知該路段最高速限為時
    速五十公里，且劃設有分向限制線（雙黃線），禁止車輛跨越行駛，並應注意汽
    車行駛至交岔路口，左轉彎時，應行至交岔路口中心處左轉，以及在市區道路行
    駛，行車速度不得超過時速五十公里，又依當時天候晴朗、日間自然光線、路面
    乾燥無缺陷、道路上未有任何障礙物、視距復屬良好等情形以觀，客觀上亦無不
    能注意之情事，竟疏於注意貿然以時速五、六十公里之速度超速前行，並於上述
    交岔路口北側二、三十公尺處即搶先跨越分向限制線，侵入對向車道逆向行駛而
    作左轉彎之準備，適柯許月娥駕駛車牌號碼ＵＯＷ—０六一號輕型機車，沿前開
    新樂路外側快車道，由南往北方向行經該處。謝太龍因有上開重大違規，致發現
    柯許月娥所騎之機車時，業已避煞不及，而撞及該機車，並造成柯許月娥人、車
    倒地後，受有頭胸撞傷、兩側肱骨骨折等傷害。丙○○駕車撞及柯許月娥而肇事
    後，竟未下車察看，且未採取任何救護措施或報警前來處理，隨即駕車逕自逃離
    現場。柯許月娥經送醫急救後，延至同日下午六時五十分許，仍因顱內出血而傷
    重不治死亡。後經路人記下丙○○所駕駛之小客車車牌號碼並向警方報案，始經
    警循線於同年月二十三日下午二時三十分許，在台南市○○街六十五號之吉啟明
    便當店查獲丙○○。
二、案經柯許月娥之夫甲○○及其子乙○○訴由台南市警察局第六分局報請臺灣臺南
    地方法院檢察署檢察官偵查起訴。
      理      由
一、訊據上訴人即被告被告丙○○對於上開事實，迭據其在警訊、偵查、原審及本院
    審理時，坦白承認（詳警卷第二頁至第八頁、偵查卷第十四頁、第十五頁、原審
    卷第二十二頁、第二十三頁、本院卷第四十四頁、第四十五頁、第六十三頁），
    核與證人即目睹本件車禍事發過程之黃新銘於警訊時所證述之情節相符（詳相驗
    卷第五頁），並有道路交通事故現場圖、道路事故調查報告表（一）、（二）、
    台南市警察局交通事故處理小組九十二年一月十八日南市警交處字第二六九四號
    案件移辦單各一紙及交通事故現場蒐證照片四十張附卷可參。又被害人柯許月娥
    因本件車禍而傷重不治死亡，除有國立成功大學醫學院附設醫院九十一年一月十
    八日乙種診斷證明書一紙存卷可佐外，並經臺灣臺南地方法院檢察署檢察官督同
    檢驗員相驗屬實，且製有勘驗筆錄、驗斷書、相驗屍體證明書各一份在卷足憑。
二、按駕駛人駕駛汽車，應遵守道路交通標線之指示；又汽車行駛至交岔路口，左轉
    彎時，應行至交岔路口中心處左轉；而行車速度，依標誌或標線之規定，無標誌
    或標線者，在市區道路不得超過五十公里，道路交通安全規則第九十條前段、第
    一百零二條第一項第四款及第九十三條第一項第一款前段分別定有明文；另按分
    向限制線（即雙黃線），用以劃分路面成雙向車道，禁止車輛跨越行駛，並不得
    迴轉，道路交通標誌標線號誌設置規則第一百六十五條第一項亦規定甚明。本件
    被告丙○○於前述時、地，駕車行經最高速限時速五十公里，且劃設有分向限制
    線之前述新樂路與新孝路交岔路口前作左轉時，理應注意上開道路交通安全規則
    及道路交通標誌標線號誌設置規則，而案發當時天候晴朗、日間自然光線、路面
    乾燥無缺陷、道路上未有任何障礙物、視距復屬良好等情，則有上開道路交通事
    故調查報告表（一）載明可考，客觀上亦無不能注意之情事，其竟疏於注意不得
    跨越分向限制線行駛，且未注意應行至交岔路口中心處作左轉，即貿然以時速五
    、六十公里之速度超速前行，並在上述交岔路口北側二、三十公尺處，即跨越分
    向限制線侵入對向車道逆向行駛而作左轉彎，以致不慎撞及由被害人柯許月娥所
    駕駛之輕型機車，並造成被害人傷重不治死亡之結果，是被告之前述駕車肇事行
    為，具有過失甚明，且臺灣省臺南區車輛行車事故鑑定委員會鑑定結果亦認：「
    丙○○駕駛小客車，行經無號誌岔路口，超速行駛，未注意車前狀況，未遵行車
    道，逆向行駛，為肇事原因。柯許月娥無肇事因素」。有九十二年九月十九日南
    鑑字第九二一三四三號鑑定意見書附卷可按（附於本院卷第五十六頁）。被告過
    失之犯行，甚為明確，再本件被害人係因此次車禍，而傷重不治死亡，故被告之
    過失駕車肇事行為，與被害人之死亡結果間，具有相當因果關係，亦屬顯然。
三、被告丙○○駕車撞及被害人柯許月娥後，不僅未下車察看，且未留在現場處理善
    後事宜，更未打電話叫救護車前來救護被害人或報警前來現場調查處理，即駕車
    逕自逃離現場，被害人後來並因本件車禍而傷重不治死亡，是本件被告尚有駕車
    肇事致人死而逃逸之行為，亦無疑義。從而，本件事證已甚明確，被告之業務過
    失致人於死及駕車肇事逃逸之公共危險等犯行，應均可認定。
四、查被告丙○○係吉啟明便當店之員工，平日工作即是駕駛小客車載運便當送予訂
    購之客戶，乃從事駕駛業務之人。其於前述時、地，駕駛小客車不慎肇事，並致
    被害人柯許月娥死亡，之後並隨即駕車逃離現場，核其所為應係犯刑法第二百七
    十六條第二項之業務過失致死罪及同法第一百八十五條之四之駕車肇事逃逸罪。
    又被告所犯上開二罪間，行為態樣不同，犯罪構成要件亦有差異，故應予以分別
    論罪，併合處罰。
五、原審審理結果，認被告罪證明確，適用刑法第二百七十六條第二項、刑法第一百
    八十五條之四、第五十一條第五款，罰金罰鍰提高標準條例第一條前段，並審酌
    被告之生活狀況、品行、智識程度，犯罪所生之危險、被告過失情節重大及迄未
    與被害人家屬達成和解等一切情狀，分別量處業務上之過失致人於死部分，處有
    期徒刑壹年肆月，駕駛動力交通工具肇事，致人死而逃逸部分，處有期徒刑壹年
    捌月，並定其應執行有期徒刑貳年拾月，認事用法俱無不合，量刑亦稱妥適，檢
    察官上訴意旨，認原審量刑太輕，被告上訴意旨認原審量刑太重，分別指摘原判
    決不當，均無可取，為無理由，應予駁回。
據上論斷，應依刑事訴訟法第三百六十八條，判決如主文。
本案經檢察官林炎昇到庭執行職務。
中    華    民    國      九十二      年      十      月      二十三    日
                                  臺灣高等法院臺南分院刑事第五庭
                                      審判長法官  楊    明    章
                                            法官  沈    揚    仁
                                            法官  戴    勝    利
右正本證明與原本無異。
如不服本判決，應於判決送達後十日內向本院提出上訴狀，其未敘述理由者並應於提
出上訴狀後十日內向本院補提理由書（應附繕本)。
                                      法院書記官  吳    銘    添
中    華    民    國      九十二      年      十      月      二十四    日
附錄：本判決論罪科刑法條：
刑法第二百七十六條：因過失致人於死者，處二年以下有期徒刑、拘役或二千元以下
                    罰金。
                    從事業務之人，因業務上之過失犯前項之罪者，處五年以下有
                    期徒刑或拘役， 得併科三千元以下罰金。
刑法第一百八十五條之四：駕駛動力交通工具肇事，致人死傷而逃逸者，處六月以上
                    五年以下有期徒刑。


司法院資訊處製作；財團法人民間司法改革基金會備份。
